【裁判字號】    92,簡上,347
【裁判日期】    921117
【裁判案由】    妨害自由
【裁判全文】
臺灣桃園地方法院刑事判決                        九十二年度簡上字第三四七號
    公  訴  人  臺灣桃園地方法院檢察署檢察官
    上  訴  人
    即  被  告  甲○○
                乙○○
右列上訴人即被告因傷害案件，不服本院中壢簡易庭九十二年度壢簡字第六一八號，
中華民國九十二年六月十七日第一審刑事簡易判決（聲請簡易判決處刑案號：九十二
年度偵字第一九八八號），提起上訴，經本院合議庭改依通常程序審理，判決如左：
    主  文
原判決撤銷。
甲○○、乙○○均無罪。
    理  由
一、本件公訴意旨略以：告訴人丙○○於民國九十二年十二月十六日（應為九十一年
    十一月十六日之誤）下午三時許，至桃園縣平鎮市○○路一之四號同居人丁○○
    之子所經營之工廠處，因見丁○○與被告甲○○、乙○○談論事情，即因細故與
    被告等發生爭吵，被告等即基於傷害之犯意，與告訴人互相鬥毆，致告訴人受有
    右手及右腳多處擦挫傷之傷害。因認被告等均涉犯刑法第二百七十七條第一項之
    傷害罪嫌云云。
二、按犯罪事實應依證據認定之，無證據不得認定其犯罪事實；不能證明被告犯罪者
    ，應諭知無罪之判決，刑事訴訟法第一百五十四條第二項、第三百零一條第一項
    分別定有明文。又告訴人之告訴，本以使被告受刑事訴追為目的，故其陳述是否
    與事實相符，自應調查其他證據，以資審認，茍其所為攻擊之詞，尚有瑕疵，則
    在此瑕疵未予究明以前，即不能據採為斷罪之基礎，此有最高法院六十九年台上
    字第一五三一號判例意旨可資參照。訊據被告甲○○、乙○○，固均坦承有於上
    開時、地與告訴人丙○○發生拉扯之事實，然均堅決否認涉有上開犯行，並均辯
    稱：係先遭告訴人毆打，始出手阻擋發生拉扯，並未出手毆打告訴人，告訴人所
    受傷害係自行跌倒所致等語。
三、公訴人認被告等均涉有上開傷害罪嫌，無非係以告訴人於警訊時及偵查中之指訴
    、被告等於警、偵訊之供述，以及證人丁○○於警訊時及偵查中之證述，並有行
    政院衛生署桃園醫院傷害診斷證明書一份附卷，為其主要論罪論據。然查：
  (一)被告二人於上開時、地均係受友人即證人丁○○之邀而前往該處，與證人丁○○
    共同研商伊子經商問題，時與證人丁○○同居之告訴人自外返回該處見狀，隨即
    限令被告等在十分鐘內離開，未久，即因被告等未應渠要求立刻離開，進而出手
    毆打被告乙○○，並於被告甲○○上前勸阻拉開二人時，出手毆打被告甲○○，
    直至告訴人轉身趨前欲再度毆打被告乙○○時，被告等始為免遭告訴人繼續毆打
    而與告訴人發生拉扯，迄於證人丁○○居中以身阻擋，終止三人拉扯時止，被告
    等既未聯手還擊，被告乙○○亦無持置於上開工廠內之鐵架毆打告訴人之情事，
    業經被告乙○○、甲○○自警、偵訊中至本院審理時供述在卷，核與證人丁○○
    於本院審理時證述：「‧‧‧當天是我的次子邱子倫做廣告招牌出狀況‧‧‧，
    我就請乙○○、甲○○幫忙商量‧‧‧結果丙○○從外面回來看到有異性跟我說
    話，就不高興，問我他們來幹什麼，限制他們十分鐘後要離開，就上樓，上樓不
    到十分鐘丙○○就在樓上暴跳如雷喊說秀淵我叫他們離開為何還不走，如果我下
    去就不是這樣一回事‧‧‧結果丙○○就衝下來說你們為何還不走，乙○○就說
    我們還在談事情，丙○○一拳就揮過去打乙○○左眼臉頰及下巴，還邊吼說談什
    麼事情，有什麼事情談，甲○○趕快上前要去拉開乙○○，結果甲○○剛拉開一
    點點距離時，丙○○就轉身一拳往甲○○鼻樑眼睛這邊打‧‧‧之後我拉起來甲○○後，丙○○還跑過來要打甲○○、乙○○，結果他們三人就扭在一起，丙○○就夾在中間，甲○○和乙○○為了避免彼此遭丙○○毆打就一前一後拉了丙○○衣服‧‧‧情急之下我鑽到他們中間就叫他們打我好了，他們三人才散開‧‧
    ‧至於架子是放在門口邊，我們家放雨傘的雨傘架，沒有人拿那個雨傘架打丙○○‧‧‧」等情相符，參以證人丁○○時為告訴人之同居人，與告訴人間之情誼
    及感情，甚於與被告二人，證詞當屬客觀，而無偏頗迴護被告二人之虞，堪認被
    告等上開所辯非虛可採。
  (二)告訴人雖於本院審理時指稱遭被告等聯手毆打及被告乙○○持扣案之鐵架毆打成
    傷云云，然核諸告訴人對於被告二人下手先後之施暴過程，先於警訊時指述：係
    被告甲○○先衝上前抓住渠衣領後，再遭被告乙○○隨手拾起地上鐵架毆打身體
    云云，嗣於本院審理時改稱：係被告乙○○先動手，持工作用之鐵架揮來，被告
    甲○○隨後衝過來，徒手毆打渠之身體云云，前後不一，相互矛盾，再質之告訴
    人究係遭被告乙○○持鐵架如何毆打一節，於本院審理時指訴：被告乙○○係自
    渠「正面」，由正面左下往右上方向揮打渠右小腿云云，亦與渠於偵查中所提答
    辯狀指陳係遭被告乙○○持鐵架自渠「後方」砸向右腿之情節，迥然不同，倘告
    訴人係受被告二人聯手毆打，即令告訴人曾出手抵抗，亦難敵被告二人聯手夾擊
    ，告訴人理應鼻青臉腫、遍體麟傷，斷無僅受有右手第三指０‧二×０‧二公分
    擦挫傷、右腳二×０‧一×０‧一公分及五×０‧一×一公分擦挫傷等輕微傷害
    ，而身體其餘各處均無任何傷害，反係被告乙○○、甲○○均分別受有較告訴人
    嚴重之左眼眶周圍及下頷挫傷瘀血傷害以及鼻部挫傷、裂傷及流鼻血、右眼結膜
    充血紅腫傷害之可能，此有天晟醫院診斷證明書、行政院衛生署桃園醫院傷害診
    斷證明書及華揚醫院診斷證明書各一份附卷可稽，況如告訴人所指渠右手第三指
    所受上開傷害，係因出手阻擋被告乙○○持扣案鐵架揮向告訴人頭部時所造成，
    則告訴人遇此未握拳集中力量使力回擊，反張開五指以對，亦顯與常情不符，況
    以扣案鐵架為一四方形鐵製材質之置物架，具有相當重量及體積，輔以被告乙○○由上往下揮打之力，果遭擊中，抑或以手阻擋，所致傷害自屬非輕，此一重擊
    力量，怎係告訴人右手手指力量所得承受，直接受力之右手手指，又豈會僅其中
    第三指受有極輕微之擦挫傷？再酌以證人丁○○於本院審理時證稱告訴人有於與
    被告等拉扯之間，自行跌倒撞到之事實，以及告訴人所受傷害係集中在身體同側
    手腳部位等情，足徵告訴人所受上開傷害，係渠於拉扯過程中，因己重心不穩，
    不慎跌倒，身體右側擦撞地面或其他物體所致，而非遭被告等共同毆打甚明，告
    訴人上開所指，顯與事實不符，不值採信。
  (三)綜上所述，被告等上開辯解既屬可採，而告訴人之指訴則有諸多瑕疵違實之處，
    依前揭法條及判例意旨所示，自不得憑為被告等犯罪之證據，此外，復查無其他
    積極證據足認被告涉有公訴意旨所指上開犯行，自屬不能證明被告犯罪，依法應
    均為無罪判決之諭知。
四、原審未究明上情斟酌及此，遽為被告等有罪之判決，於法顯有違誤。被告等上訴
    意旨指摘原審判決不當，為有理由，自應由本院將原審判決撤銷，因此部分有刑
    事訴訟法第四百五十一條之一第四項但書第三款情形，依同法第四百五十二條規
    定，並改依第一審通常程序審理，諭知被告等無罪之判決。
五、另告訴人明知於上開時、地實係被告二人遭渠毆打成傷，且其所受上開傷害，係
    因自己不慎跌倒所致，並無遭被告等共同聯手以及被告乙○○持扣案鐵架出手毆
    打成傷之情事，竟仍意圖使被告等受刑事制裁，向該管公務員即桃園縣警察局平
    鎮分局龍岡派出所警員及臺灣桃園地方法院檢察署檢察官，誣告被告等均有上開
    傷害犯行，涉犯刑法第一百六十九條第一項之誣告罪嫌，應移由檢察官另行依法
    偵查。
據上論斷，應依刑事訴訟法第四百五十五條之一第三項、第四百五十二條、第三百六
十九條第一項前段、第三百零一條第一項，判決如主文。
本案經檢察官崔秉君到庭執行職務。
中      華      民      國    九十二    年     十一     月     十七     日
                              臺灣桃園地方法院刑事第十一庭
                                  審判長法  官   林孟宜
                                        法  官   蔡榮澤
                                        法  官   吳麗英
右正本證明與原本無異。
如不服本判決，應於送達後十日內，向本院提出上訴狀。
                                        書記官   陳淑瓊
中      華      民      國    九十二    年     十一     月     十七     日


司法院資訊處製作；財團法人民間司法改革基金會備份。
